【裁判字號】    96,上更(一),478
【裁判日期】    970514
【裁判案由】    違反槍砲彈藥刀械管制條例
【裁判全文】
臺灣高等法院刑事判決             96年度上更(一)字第478號
上  訴  人
即  被  告  甲○○
指定辯護人  本院公設辯護人王永炫
上列被告因違反槍砲彈藥刀械管制條例案件，不服臺灣板橋地方
法院93年度訴字第606號，中華民國93年6月24日第一審判決（起
訴案號：臺灣板橋地方法院檢察署93年度偵字第2767號），判決
後，經最高法院撤銷發回，本院判決如下：
    主  文
原判決撤銷。
甲○○被訴未經許可，寄藏可發射金屬或子彈具有殺傷力之槍枝
部分免訴。
    理  由
一、公訴意旨略以：被告甲○○於民國92年10月間，在其位於蘆
    洲市○○街268號5樓住處，由其友人年籍不詳之「羅文貴」
    將具殺傷力之改造左輪手槍（仿SMITH  WESSON 廠轉輪手槍
    製造之金屬玩具手槍）1 枝、改造九○手槍（仿SIG  SAUER
    廠半自動手槍製造之金屬玩具手槍）1 枝、具殺傷力之0.38
    吋制式子彈1顆、玩具金屬彈殼加裝直徑約6.5mm金屬彈頭改
    造之改造子彈1顆、不具殺傷力之改造九○手槍子彈2顆，置
    放於上址地下2 樓蓄水池下方，被告即未經許可持有前開槍
    彈，嗣經警於93年2月4日13時30分許持搜索票在上址5 樓查
    獲，並扣得槍彈等物，復經被告帶同警方至地下2 樓，查扣
    得前開槍彈，因認被告涉有槍砲彈藥刀械管制條例第11條第
    4 項之未經許可持有其他可發射子彈具有殺傷力之槍枝罪及
    同條例第12條第4項之未經許可持有子彈罪嫌云云。
二、按第二審法院對上訴案有無免訴事由，應依職權調查之，如
    認被訴犯罪與他部分屬於裁判上之一罪，而他部分已經有罪
    判決確定，無論被訴犯罪是否不能證明，均應撤銷第一審判
    決，諭知免訴之判決（最高法院50年台上字第787 號判例意
    旨參照）。
三、公訴人指控被告涉有上開犯行，無非係以被告之自白、內政
    部警政署刑事警察局刑鑑字第0930031396號槍彈鑑定書、扣
    案槍彈及槍彈照片等資為論據。
四、被告經本院合法傳喚雖未到庭，惟據其以前陳述堅詞否認寄
    藏改造左輪及改造九○手槍各1支，亦未寄藏0.38制式子彈1
    顆、玩具金屬彈殼之改造子彈1 顆，並辯稱：羅文貴打電話
    給我，他說要將槍彈放在地下2 樓蓄水池旁，要我去拿，但
    我沒有去拿，我沒同意他將東西放在那等語。
五、經查，被告於93年2月2日22時20分之警詢筆錄固有記載「我
    另有兩支同樣阿貴寄放的槍枝（點38、90）。我藏放於臺北
    縣蘆洲市○○街268號B2F的蓄水池下方」等語，但經原審當
    庭播放勘驗該警詢錄音帶結果，被告事實上並未為如上「寄
    放」、「藏放」之供述（見原審卷第56頁）。而查，被告旋
    於93年2月5日零時30分之警詢中供稱：「該兩把改造槍枝（
    指上述二支改造槍枝）也是阿貴（即『羅文貴』）於92年10
    月底放於蓄水池下的。當時他來找我，我不在家，他就自己
    先放於蓄水池下，然後再打電話告訴我有此事」（見偵查卷
    第18頁背面、第19頁），嗣於偵審中復陳稱：「…其他槍枝
    （指上述二支改造槍枝）都是他（指羅文貴）自己放的…」
    、「（你住的大樓如何進出？）沒有管理員，可直接從樓梯
    或電梯進入地下室」、「（因為我不知道如何處理，所以就
    一直放在蓄水池」、「…放置在地下室的東西（指本件槍彈
    ），是他（指羅文貴）自己去放的，打電話給我叫我自己去
    拿，但是我沒有去拿」、「…東西放在那裡，我知道可是不
    是我的，我也沒有去拿」、「（你如何知道槍枝在該處？）
    他（指羅文貴）有跟我講，有二支槍在那裡，叫我去，拿回
    來」、「他跟我這樣講，我沒有去查過」、「『羅文貴』打
    電話給我說東西放在那裡, 我根本不想跟他說此事，我跟他
    說我現在在忙，我並沒有默許他放置槍彈的意思…」等語（
    見偵查卷第41、42頁、第64頁背面，原審卷第32、35、52、
    59 頁），被告所供前後一貫，則依被告供述之情節，縱其
    知悉住處地下2樓蓄水池之下方有由「羅文貴」所放置之槍
    彈，但既無證據證明被告曾應允「羅文貴」將槍彈放置於該
    處，又乏其他積極證據足以證明被告有何持有此部分槍彈之
    情事，自難單憑被告於93年2月2日22時20分之警詢筆錄，遽
    認其對此部分槍彈已有何支配管領力。況且，此部分槍彈放
    置之地點在被告住處地下2樓蓄水池之下方，因該棟大樓非
    僅有被告一戶住戶，該放置槍彈地點乃屬公共使用之空間，
    客觀上，被告實難以對於放置在該供公眾使用處所之物品行
    使支配管領力，就被告主觀上而言，其倘若果有持有此部分
    槍彈之犯意，亦應當不致於任令槍彈放置在公共空間，且期
    間長達逾3個月之久都不去取回槍彈。從而，既無證據足以
    證明被告有持有此部分槍彈之犯行，此部分原應諭知無罪之
    判決，然因被告同於92年10月間內連續另寄藏具殺傷力之制
    式手槍（槍枝管制編號：0000000000號）及具殺傷力口徑
    6.35mm 之制式子彈96顆、制式霰彈2顆、口徑9mm制式子彈
    21顆、口徑0.45吋制式子彈3顆、口徑0.22制式子彈5顆、改
    造子彈2 顆等犯行，業經本院以93年上訴字第2678號判決有
    期徒刑5 年6月，併科罰金新臺幣20萬元，並經最高法院駁
    回上訴確定，公訴意旨認此部分與論處罪刑部分應成立想像
    競合犯為裁判上一罪關係，依審判不可分原則，自應為前開
    確定判決效力所及，揆諸首揭規定，依法諭知免訴之判決。
六、被告經合法傳喚，無正當理由不到庭，爰不待其陳述，逕行
    判決。
據上論斷，應依刑事訴訟法第369條第1項前段、第364條、第302
條第1款，第371條，判決如主文。
本案經檢察官游明仁到庭執行職務。
中    華    民    國    97    年    5     月    14    日
                  刑事第二十庭  審判長法  官  楊貴雄
                                      法  官  鄧振球
                                      法  官  林銓正
以上正本證明與原本無異。
如不服本判決，應於收受送達後十日內向本院提出上訴書狀，其
未敘述上訴之理由者並得於提起上訴後十日內向本院補提理由書
（均須按他造當事人之人數附繕本）。
                                      書記官  邵淑津
中    華    民    國    97    年    5     月    15    日


司法院資訊處製作；財團法人民間司法改革基金會備份。
